福建金門地方法院民事判決　　　　　　　　100年度訴字第1號
原　　　告　劉玫
被　　　告　財政部國有財產局台灣北區辦事處金馬分處
　　　　　　即劉公地遺產管理人
法定代理人　黃國卿
訴訟代理人　吳靜琪
上列當事人間請求給付喪葬費用事件，經本院於民國100年4月12
日言詞辯論終結，判決如下：
    主  文
原告之訴駁回。
訴訟費用由原告負擔。
    事實及理由
一、原告起訴主張：因劉公地是原告之叔公，為原告父親之叔叔
    。劉公地沒後嗣，原告等兄弟姊妹是其唯一的親人，劉公地
    於民國32年死亡，由原告之父親代為支出喪葬費，每年由原
    告之父親劉金谷負責辦理祭祀至今。因劉公地於32年間死亡
    ，屬日本時代，辦理喪葬沒有收據，且年代已久，經過金門
    93砲戰、823砲戰，房子全倒了，人命難保，有證據也埋在
    土堆裡，不見了，懇請法官體諒民眾困境，高抬貴手，便民
    利民，從寬辦理，請幫忙解套。原告且於99年5月3日到金門
    縣政府，監察委員陳情在案，懇求上級主管，還民權利與公
    道，按照國有財產局賠償金額，最高喪葬費及墓穴建照費
    100萬元為準。此案很特殊，懇求幫忙困境，感激不盡，謝
    謝。並聲明：被告應給付原告100萬元整。訴訟費用由
    被告負擔。
二、被告則答辯以：本件應釐清原告與劉公地身分上的關係。又
    劉公地遺留5筆土地，本來要我們移轉給原告，但是與法不
    合，且原告沒有辦法提出收據，實在沒有辦法歸還。並聲明
    ：原告之訴駁回。
三、兩造不爭執之事項：財政部國有財產局台灣北區辦事處金馬
    分處為劉公地之遺產管理人。
四、本院得心證之理由：
    原告上揭主張，為被告所否認，並以前揭情詞置辯，是以，
    本件之爭點厥為：劉公地是否為原告父親之叔叔，原告之叔
    公？原告之父親是否代為支付劉公地之喪葬費？支付金額多
    少？原告請求被告給付一百萬元是否合理？茲分述如下：
    （一）原告為訴外人劉金谷（劉金谷即劉金角）之四女，劉
          金谷之父親為訴外人劉金聰（卷第54-55頁戶籍謄本
          ）。原告雖提出古城里里長出具之證明書（卷第13頁
          ）證明劉公地於37年前死亡，劉公地為劉聰盛之叔公
          ，因劉公地沒有後嗣，所有喪葬費費及祭祀均由劉金
          角（即劉聰盛之父親，）負責辦理，並提出橋東劉氏
          世譜佐證（卷第7頁）。然查，原告所提出之金門軍
          管區行政公署戶籍登記簿，僅記載戶長劉金角、妻楊
          氏曉、長女劉洋治、次女劉悅治、長男劉聰賢、次男
          劉聰盛、四女劉查某、五女劉玫，並無劉公地與原告
          為親屬關係之紀錄。故本件僅憑上開證明書、橋東劉
          氏世譜、金門軍管區行政公署戶籍登記簿尚難證明原
          告與劉公地之親屬關係，得以起訴請求被告給付其父
          親代墊之喪葬、祭祀費用。何況其中喪葬費用為原告
          之父親代墊，所請求返還之權利人應為原告父親之全
          部子女，即原告父親死亡後之繼承人，亦非原告一人
          ，原告稱其他人已經放棄請求權，然並未提出證據予
          以證明。其當事人是否適格，亦存疑。
    （二）又當事人主張有利於己之事實者，就其事實有舉證責
          任，民事訴訟法第277條定有明文。原告主張其父親
          代墊喪葬費用及之後祭祀費用合計一百萬元等情，為
          被告所否認，參照上開說明，原告應負舉證責任，然
          原告並未舉證證明之。再思於32年間舉辦喪葬及祭祀
          費用合計花費100萬元，顯超出常情，原告更需舉證
          以明之，然原告並未舉證，縱然其提出證明其與劉公
          地有親屬關係，亦難准許。
    （三）再原告之所以向本院訴請喪葬及祭祀費用，係認為劉
          公地名下有5筆土地，向被告訴請歸還遭拒（卷第18
          頁財政部國有財產局函）。然經本院向金門縣地政局
          查詢，該局函覆「隨函檢送劉公地之金門土地總歸戶
          清冊5份，因統一編號係屬電腦編列之流水號碼，其
          權利主體不明，故僅提供參考」（卷46-51頁），並
          無積極之證據足以證明劉公地名下有5筆土地；又卷
          內43年6月22日出具之「土地登記保證書」僅載明「
          原契遺失、保證事項：保證上列土地確係劉公地所有
          、佃農○○○、業主劉公地」（卷第39-41頁），如
          果劉公地於32年去世，何來43年之保證書？如果原告
          之父親於32年代墊喪葬費，何於未就此5筆土地辦理
          追償或繼承登記？故原告所稱之劉公地是否與「土地
          登記保證書」所記載劉公地為同一人，尚待證明。故
          假使原告有提出證據證明其與劉公地有親屬關係，得
          以起訴請求，復提出代墊喪葬祭祀費用收據，亦須證
          明土地登記保證書所載「劉公地」為其叔公，劉公地
          確實有遺產可資請求。然查本件地政局係函覆「權利
          主體不明」，故稱為原告之叔公之劉公地是否有遺產
          ，尚存疑問。故本件原告堅稱應從劉公地名下之遺產
          支付喪葬、祭祀費，顯與事實不符。何況原告之父親
          於32年代為支付，距原告於99年12月10日起訴止，約
          有67年之久，而請求權，因15年間不行使而消滅，民
          法第125條前段定有明文。又同法第128條前段規定，
          消滅時效，自請求權可行使時起算。則原告之父親於
          32年間代墊喪葬費之際，假使可請求償還，亦因被告
          提出時效抗辯，其請求權之時效亦罹於消滅。
五、綜上所述，原告未能證明其與劉公地之身分關係，尚難依據
    其因父親死亡後之繼承關係，在繼承人有數人之情形下，請
    求被告歸還喪葬祭祀費用予原告；另因代墊喪葬費用於32年
    間發生，迄今約有67年之久，被告已提出時效抗辯，請求權
    亦罹於時效之消滅，且劉公地是否有5土地所有權，亦存疑
    。故原告自不得對被告主張歸還喪葬及祭祀費用，是原告主
    張被告應給付其100萬元，係屬無據，為無理由，應予駁回
    。
六、本件判決事證基礎已臻明確，兩造其餘主張、陳述及所提證
    據暨攻擊、防禦方法，經本院審酌後，認與判決結果均無影
    響，爰不一一論述，併予敘明。
七、據上論結：原告之訴為無理由，爰依民事訴訟法第78條，判
    決如主文。
中    華    民    國   100    年    4     月    26    日
                  民 事 庭    法  官  張珈禎
以上正本係照原本作成。
如對本判決上訴，須於判決送達後20日內向本院提出上訴狀。如
委任律師提起上訴者，應一併繳納上訴審裁判費。
中    華    民    國   100    年    4     月    26    日
                              書記官  許永溪